臺灣彰化地方法院彰化簡易庭小額民事判決
110年度彰小字第686號
原      告  周裕益  
被      告  曾宏興  
上列當事人間請求給付貨款事件，本院於民國110年11月16日言
詞辯論終結，判決如下：
    主  文
被告應給付原告新臺幣壹萬柒仟壹佰陸拾元，及自民國一一○年
九月二十六日起至清償日止，按週年利率百分之五計算之利息。
 
原告其餘之訴駁回。
訴訟費用新臺幣壹仟元，由被告負擔其中新臺幣肆佰參拾元，其
餘由原告負擔。
本判決原告勝訴部分得假執行。但被告如以新臺幣壹萬柒仟壹佰
陸拾元為原告預供擔保後，得免為假執行。
    理由要領
一、原告主張：兩造於民國110年2月3日成立農產品契作生產合
    約（下稱系爭契作合約），約定由原告生產單根重量80公克
    以下，無蟲咬之帶殼紅鬚玉米筍（下稱系爭玉米筍），並由
    被告以每公斤新臺幣（下同）18元收購。嗣系爭玉米筍全部
    收成後共有5,020公斤合於約定規格，然被告卻稱其中2,450
    公斤不符合規格，要以每公斤10元收購，致原告少獲得貨款
    20,000元【計算式：（18元-10元）×2,450元＝19,600元，另
    合於規格的玉米筍貨款被告尚未給付760元，合計20,360元
    ，原告僅請求20,000元】。又玉米果樹被告曾說要介紹農場
    以每分地5,000元來收購，然原告等了1個半月還沒有來。原
    告耕作之土地面積為4分地，故原告尚有20,000元之損失。
    被告每日來載收成的玉米筍，並沒有說有何不合規定之處，
    被告只有第一次有向原告表示有一些玉米筍不合規格但之後
    都沒有再通知，也是被告叫原告去找工人採收，被告有來看
    過玉米筍田說可以採收，才叫原告去找人採收。原告是第一
    次種玉米筍，被告是之後才說不符合規格，但沒有相關照片
    或記錄。原告沒有同意以每公斤10元價格出售不合規格的玉
    米筍，如果被告不要原告可以出售給別人。且被告當時說其
    支付種子費用，最後不用再扣種子費用，另原告有向被告借
    款50,000元，可充抵貨款。爰依系爭契作合約約定提起本件
    訴訟等語。並聲明：被告應給付原告40,000元，即自起訴狀
    繕本送達翌日起至清償日止，按週年利率5%計算之利息。
二、被告則以：
（一）原告主張未給付之貨款2萬餘元，被告並非未給付，是因
      原告生產之系爭玉米筍，有部分重量未達到系爭契作合約
      所約定之標準而扣除應付之貨款。依系爭契作合約第5條
      載明「不符合品規收購價格視情況而定」，被告係以當時
      台北市場拍賣價每公斤10元計算，但當時並沒有詢問原告
      意見。依系爭契作合約，原告種出來的農產品都是要出售
      予被告的，原告不可以另外賣給他人。另被告已給付原告
      之金額為訂金20,000元，又原告分別於110年4月9日、5月
      3日向被告借款10,000元、40,000元，原告以應清償之借
      款充抵被告應給付之貨款後，相當於被告已支付70,000元
      貨款，僅剩760元尚未給付予原告。又系爭契作合約第3條
      約定，種子費用1分地為800元，原告耕作之土地為4分地
      ，需付3,200元，被告亦主張可抵銷3,200元。收成時有秤
      重量，原告為生產者，就系爭玉米筍的規格最清楚，之前
      曾拍攝不符合規格的玉米筍照片給原告看，原告也清楚系
      爭玉米筍品規不符合規定。被告不會將不合規格、合規格
      的玉米筍混合出售，但相關出貨單據沒有留存。一般農產
      品收成後都要運送到包裝廠才可以做分級確認規格，除非
      原告開始在農田時有分級處理好，可是原告也做不到。
（二）原告主張玉米果樹20,000元實屬無理要求，系爭契作合約
      並未載明玉米果樹之收購，被告只是告知一個可以處理玉
      米果樹的方案給原告參考，並未強制要原告如何處置玉米
      果樹，後因收割玉米果樹需要大台機器，需安排時程，原
      告不想繼續等待而行處置等語置辯。　　　
（三）並聲明：
　　1.原告之訴駁回。
　　2.如受不利判決，願供擔保請准免宣告為假執行。　　
三、得心證之理由：
（一）原告主張上開事實，業據其提出110年（農產品）契作生
      產合約書範本、LINE對話紀錄等為證，被告除承認確有與
      原告成立系爭契作合約，並已收成5,020公斤，其中2,570
      公斤符合規定以每公斤18元收購外，其餘均予否認，並以
      前揭情詞置辯。是本院應審酌者厥為：原告依系爭契作合
      約約定，請求被告給付玉米筍貨款、玉米果樹費用，有無
      理由？茲分述如下：
　　1.玉米筍貨款部分：
　　⑴按契作（包銷）契約的內容通常是以一定農地面積的特定
      農產品的所有產量，以移轉所有農產品的代價做為總價計
      算結果。又契作契約之性質，究係買賣抑或承攬，仍應探
      求當事人之真意釋之。如當事人之意思，重在工作之完成
      ，應定性為承攬契約；如當事人之意思，重在財產權之移
      轉，即應解釋為買賣契約；兩者無所偏重或輕重不分時，
      則為承攬與買賣之混合契約，本件兩造所訂立之系爭契作
      合約，重在系爭玉米筍之移轉，應定性為單純之買賣契約
      ，合先敘明。
    ⑵復按稱買賣者，謂當事人約定一方移轉財產權於他方，他
      方支付價金之契約；物之出賣人對於買受人，應擔保其物
      依第373條之規定危險移轉於買受人時無滅失或減少其價
      值之瑕疵，亦無滅失或減少其通常效用或契約預定效用之
      瑕疵。但減少之程度，無關重要者，不得視為瑕疵；買受
      人應按物之性質，依通常程序從速檢查其所受領之物。如
      發見有應由出賣人負擔保責任之瑕疵時，應即通知出賣人
      。買受人怠於為前項之通知者，除依通常之檢查不能發見
      之瑕疵外，視為承認其所受領之物。不能即知之瑕疵，至
      日後發見者，應即通知出賣人，怠於為通知者，視為承認
      其所受領之物；買賣因物有瑕疵，而出賣人依前5條之規
      定，應負擔保之責者，買受人得解除其契約或請求減少其
      價金。但依情形，解除契約顯失公平者，買受人僅得請求
      減少價金，民法第345條第1項、第354條第1項、第356條
      、第359條分別定有明文。又買受人受領買賣標的物後，
      主張出賣人應負物之瑕疵擔保責任，而為出賣人所否認時
      ，應由買受人先就物之瑕疵存在之有利於己事實，負舉證
      責任，必須證明其為真實後，出賣人於其抗辯之事實，始
      應負證明之責（最高法院104年度台再字第20號判決意旨
      參照）。
    ⑶原告主張系爭玉米筍已全部出貨完畢，被告應給付剩餘貨
      款2萬元，然為被告所否認，並抗辯原告交付之2,450公斤
      玉米筍不符合規定，故其得減少價金等語，揆諸上開說明
      ，應由被告先就原告交付之系爭玉米筍2,450公斤不符合
      規定一節負舉證責任。經查，依被告提出之收購重量表格
      ，就其上所載之日期、收購總重量，為原告不爭執，是依
      該表格可知，被告係自110年4月30日起至同年5月5日止，
      每日收購原告所種植之系爭玉米筍共6日。又依兩造提出
      之LINE對話紀錄，被告僅有於5月1日向原告表示「大支的
      直接拔掉丟地上好了，今天收1131kg，+15kg」，另於5月
      4日拍玉米筍的照片給原告，並表示「今天品質有的不好
      ，再多注意一下」；復於5月6日表示「昨天700kg，今天
      可以給你答案，應該是不夠，客戶退太多回來，大隻真的
      太多；大支不符合品規被退貨的共有2450公斤，會計剛剛
      算好」等語，可知原告所種植之玉米筍均是由被告整理分
      級，是原告派工採收系爭玉米筍當下，尚無從明確知悉所
      採收之玉米筍是否符合系爭契作合約約定之規格，被告受
      領系爭玉米筍後，如認有不符合約定規格之瑕疵時，應從
      速通知原告。然被告自4月30日起至5月5日止每日連續收
      購玉米筍，僅有於5月1日、5月6日向原告回報收購之總重
      量，並未於每日回報其中合規格、不合規格之重量為何，
      僅至5月6日時才表示共有2,450公斤的玉米筍不符合約定
      規格被退貨，亦未檢附相關不符合規格之玉米筍照片（被
      告僅曾傳過2根玉米筍的照片）、秤重照片等佐證。故被
      告抗辯該2,450公斤之玉米筍均有不符合規格之瑕疵，難
      認有據。是被告無證據證明原告所給付之玉米筍5020公斤
      中其中有2,450公斤不符合約定規格，自應依約定價格給
      付貨款。是就該2,450公斤之玉米筍被告尚應給付原告19,
      600元【計算式：2,450公斤×（18元-10元）=19,600元】
      。
 　2.玉米果樹部分：　
　　⑴按當事人主張有利於己之事實者，就其事實有舉證之責任
      ，民事訴訟法第277 條前段定有明文。而民事訴訟如係由
      原告主張權利者，應先由原告負舉證之責，若原告先不能
      舉證，以證實自己主張之事實為真實，則被告就其抗辯事
      實即令不能舉證，或其所舉證據尚有疵累，亦應駁回原告
      之請求。本件原告請求被告賠償損害，係以兩造間有系爭
      玉米果樹收購約定存在為其權利發生之前提，自應由原告
      負舉證之責。
    ⑵原告主張被告曾說要介紹農場以每分地5,000元來收購玉米
      果樹，然原告等了1個半月還沒有來等語，是依其所述，
      系爭玉米果樹係由第三人即其他農場來向原告收購，而非
      被告與原告議定由被告收購，自無法直接認定被告為系爭
      玉米果樹收購合約之當事人，原告復未提出其他相關證據
      舉證以實其說，其舉證責任未盡，自應受不利之認定，則
      其請求被告給付收購金額20,000元，即屬無據。 
    3.被告得主張抵銷之數額，審核如下：
      按二人互負債務，而其給付種類相同，並均屆清償期者，
      各得以其債務，與他方之債務，互為抵銷，民法第334條
      第1項主文定有明文。本件被告主張系爭契作合約之種子
      費用3,200元需抵銷等語，本院審酌系爭契作合約第3條約
      定：「甲方提供每分地五千元之訂金給乙方契作種植，種
      子費用一分地為800元，甲方在收成之後扣除種子費用及
      訂金。」，是被告主張種子費用3,200元應扣除，與上開
      約定相符，應屬有據。是與原告請求金額抵銷後，原告得
      再向被告請求之金額即為17,160元（計算式：19,600元＋
      尚未付清貨款760元－3,200元＝17,160元）。至原告爭執被
      告當時提供種子沒有說要扣種子費用云云，然原告就其抗
      辯復未能提出相關資料以實其說，徒以空言爭執，是原告
      此部分抗辯，自難憑採。
（二）末按給付無確定期限者，債務人於債權人得請求給付時，
      經其催告而未為給付，自受催告時起，負遲延責任；其經
      債權人起訴而送達訴狀，或依督促程序送達支付命令，或
      為其他相類之行為者，與催告有同一之效力；遲延之債務
      ，以支付金錢為標的者，債權人得請求依法定利率計算之
      遲延利息；應付利息之債務，其利率未經約定，亦無法律
      可據者，週年利率為百分之五，民法第229條第2項、第23
      3條第1項前段及第203條分別定有明文。本件原告請求被
      告給付上開費用，係以支付金錢為標的，且無確定給付期
      限，是原告就上揭所得請求之金額，請求自起訴狀繕本送
      達之翌日即110年9月27日起至清償日止，按週年利率5%計
      算之利息，併應准許。
四、綜上所述，原告依系爭契作合約約定，請求被告給付17,160
    元，及自起訴狀繕本送達被告翌日即110年9月27日起至清償
    日止，按週年利率5%計算之利息，為有理由，應予准許；逾
    此範圍之請求，則無理由，應予駁回。
五、本件事證已臻明確，兩造其餘攻擊防禦方法及所提證據，核
    與判決結果無影響，毋庸逐一論述，併此敘明。　
六、本件原告勝訴部分係小額程序為被告敗訴之判決，依民事訴
    訟法第436條之20規定，應依職權宣告假執行，並依同法第3
    92條第2項規定，依職權宣告被告如預供擔保，得免為假執
    行。
七、訴訟費用負擔之依據：民事訴訟法第79條。 
中    華    民    國   110    年    11    月    30    日
                  臺灣彰化地方法院彰化簡易庭
                      法  官  李欣恩　
以上正本係照原本作成。
如不服本判決，僅得以判決違背法令為理由提起上訴，並應於判
決送達後20日內，向本院提出上訴狀。（須按他造當事人之人數
附繕本）。如委任律師提起上訴者，應一併繳納上訴審裁判費。
中    華    民    國   110    年    11    月   30  日
                      書記官  姚志鴻